---
title: <center>Taller 6 AED</center>
author: "Santiago Rodríguez M. , David Oviedo S. , Germán Plazas C."
date: "6/5/2022"
output: html_document
---

```{r setup, include=FALSE}
knitr::opts_chunk$set(echo = TRUE)
```


```{r warning=FALSE}
packages = c("expm")
## Se cargan o se instalan y cargan
package.check <- lapply(
  packages,
  FUN = function(x) {
    if (!require(x, character.only = TRUE)) {
      install.packages(x, dependencies = TRUE)
      library(x, character.only = TRUE)
    }
  }
)
```

# 1.
Considere la matriz de covarianza para el vector aleatorio:

$$\boldsymbol{X}=\left[\begin{array}{ll}
X_1^{(1)}\\
X_2^{(1)}\\
X_1^{(2)}\\
X_2^{(1)}\\
\end{array}\right]$$

$$\boldsymbol{\Sigma}=\left[\begin{array}{ll}
100 & 0 & 0 & 0 \\
0 & 1 & .95 & 0 \\
0 & .95 & 1 & 0 \\
0 & 0 & 0 & 100 \\
\end{array}\right]$$

Halle las variantes canónicas y las correlaciones canónicas

```{r}
vector_1 <- c(100,0,0,0)
vector_2 <- c(0,1,0.95,0)
vector_3 <- c(0,0.95,1,0)
vector_4 <- c(0,0,0,100)

matriz <- rbind(vector_1, vector_2, vector_3, vector_4)

Sigma_21 = matriz[3:4,1:2]

Sigma_12 = matriz[1:2,3:4]


Sigma_11 = matriz[1:2,1:2]
Sigma_11_inv <- solve(Sigma_11)

Sigma_22 = matriz[3:4,3:4]
Sigma_22_inv <- solve(Sigma_22)

Sigma_11_inv_raizcuadrado<- sqrtm(Sigma_11_inv)


Sigma_22_inv_raizcuadrado<- sqrtm(Sigma_22_inv)


Matriz_u <- Sigma_11_inv_raizcuadrado%*%Sigma_12%*%Sigma_22_inv%*%Sigma_21%*%Sigma_11_inv_raizcuadrado


eigenValuesU <- eigen(Matriz_u)$values
eigenVectorsU <- eigen(Matriz_u)$vectors



#-----------Para f--------------#

Matriz_v <- Sigma_22_inv_raizcuadrado%*%Sigma_21%*%Sigma_11_inv%*%Sigma_12%*%Sigma_11_inv_raizcuadrado


eigenValuesV <- eigen(Matriz_v)$values
eigenVectorsV <- eigen(Matriz_v)$vectors



u1<-eigenVectorsU [,1]%*%Sigma_11_inv_raizcuadrado
v1<-eigenVectorsV[,1]%*%Sigma_22_inv_raizcuadrado

cat("\nVariantes Canonicas 1a: \n")
sprintf("u1 = %f X1(1) + %f X2(1)", u1[1] , u1[2])
sprintf("v1 = %f X1(2) + %f X2(2)", v1[1], v1[2])



#La correlación entre las variables canónicas u1 y v1 es el primer valor propio de la matriz U.

cat("\nCorrelaciones Canónicas 1b: \n")
sprintf("Cor(U1,V1) = %f", sqrt(eigenValuesU[1]))
sprintf("Cor(U2,V2) = %f", sqrt(eigenValuesU[2]))
```

# 2.

Considere el vector aleatorio:

$$\boldsymbol{X}=\left[\begin{array}{ll}
X_1^{(1)}\\
X_2^{(1)}\\
X_1^{(2)}\\
X_2^{(1)}\\
\end{array}\right]$$

Con media y cozarianza:

$$\boldsymbol{\bar{X}}=\left[\begin{array}{}
-3\\
2\\
0\\
1\\
\end{array}\right]$$

$$\boldsymbol{\Sigma}=\left[\begin{array}{rr}
8 & 2 & 3 & 1 \\
2 & 5 & -1 & 3 \\
3 & -1 & 6 & -2 \\
1 & 3 & -2 & 7 \\
\end{array}\right]$$

Halle las variantes canónicas y las correlaciones canónicas

```{r}
vector_1 <- c(8,2,3,1)
vector_2 <- c(2,5,-1,3)
vector_3 <- c(3,-1,6,-2)
vector_4 <- c(1,3,-2,7)

matriz <- rbind(vector_1, vector_2, vector_3, vector_4)

Sigma_21 = matriz[3:4,1:2]

Sigma_12 = matriz[1:2,3:4]

Sigma_11 = matriz[1:2,1:2]
Sigma_11_inv <- solve(Sigma_11)

Sigma_22 = matriz[3:4,3:4]
Sigma_22_inv <- solve(Sigma_22)

Sigma_11_inv_raizcuadrado<- sqrtm(Sigma_11_inv)


Sigma_22_inv_raizcuadrado<- sqrtm(Sigma_22_inv)


Matriz_u <- Sigma_11_inv_raizcuadrado%*%Sigma_12%*%Sigma_22_inv%*%Sigma_21%*%Sigma_11_inv_raizcuadrado
Matriz_u

eigenValuesU <- eigen(Matriz_u)$values
eigenVectorsU <- eigen(Matriz_u)$vectors
 
#------------Para f----------------#

Matriz_v <- Sigma_22_inv_raizcuadrado%*%Sigma_21%*%Sigma_11_inv%*%Sigma_12%*%Sigma_11_inv_raizcuadrado


eigenValuesV <- eigen(Matriz_v)$values
eigenVectorsV <- eigen(Matriz_v)$vectors


u1<-eigenVectorsU [,1]%*%Sigma_11_inv_raizcuadrado
v1<-eigenVectorsV[,1]%*%Sigma_22_inv_raizcuadrado
u2<-eigenVectorsU [,2]%*%Sigma_11_inv_raizcuadrado
v2<-eigenVectorsV[,2]%*%Sigma_22_inv_raizcuadrado


cat("\nVariantes Canonicas 2a: \n")
sprintf("u1 = %f X1(1) + %f X2(1)", u1[1] , u1[2])
sprintf("v1 = %f X1(2) + %f X2(2)", v1[1], v1[2])
cat("\nSegundo par de variantes Canonicas: \n")
sprintf("u2 = %f X1(1) + %f X2(1)", u2[1] , u2[2])
sprintf("v2 = %f X1(2) + %f X2(2)", v2[1], v2[2])



#La correlación entre las variables canónicas u1 y v1 es el primer valor propio de la matriz U.

cat("\nCorrelaciones Canónicas 2b: \n")
sprintf("Cor(U1,V1) = %f", sqrt(eigenValuesU[1]))
sprintf("Cor(U2,V2) = %f", sqrt(eigenValuesU[2]))
```

# 3. 

En un estudio de pobreza, crimen y disuasión se reportaron observaciones de las variables aleatorias: Homicidios no primarios en 1973 $\left(X_1^{(1)}\right)$, homicidios primarios en  1973 $\left(X_2^{(1)}\right)$, severidad de los castigos en 1970 $\left(X_1^{(2)}\right)$, certeza de castigo en 1970 $\left(X_2^{(2)}\right)$. La matriz de correlacion muestral de las observaciones es la siguiente:

$$\boldsymbol{R}=\left[\begin{array}{}
1\\
0.615 & 1\\
-0.111 & -0.195 & 1\\
-0.226 & -0.085 & -0.269 & 1\\
\end{array}\right]$$

Determine las variantes canónicas y las correlaciones canónicas muestrales y halle su correlación con las variables originales. Interprete sus resultados.

```{r}
vector_1 <- c(1,0.615,-0.111,-0.266)
vector_2 <- c(0.615,1,-0.195,-0.085)
vector_3 <- c(-0.111,-0.195,1,-0.269)
vector_4 <- c(-0.266,-0.085,-0.269,1)

matriz <- rbind(vector_1, vector_2, vector_3, vector_4)

Sigma_21 = matriz[3:4,1:2]

Sigma_12 = matriz[1:2,3:4]

Sigma_11 = matriz[1:2,1:2]
Sigma_11_inv <- solve(Sigma_11)

Sigma_22 = matriz[3:4,3:4]
Sigma_22_inv <- solve(Sigma_22)

Sigma_11_inv_raizcuadrado<- sqrtm(Sigma_11_inv)

Sigma_22_inv_raizcuadrado<- sqrtm(Sigma_22_inv)

Matriz_u <- Sigma_11_inv_raizcuadrado%*%Sigma_12%*%Sigma_22_inv%*%Sigma_21%*%Sigma_11_inv_raizcuadrado

eigenValuesU <- eigen(Matriz_u)$values
eigenVectorsU <- eigen(Matriz_u)$vectors


#----------Para f------------#

Matriz_v <- Sigma_22_inv_raizcuadrado%*%Sigma_21%*%Sigma_11_inv%*%Sigma_12%*%Sigma_11_inv_raizcuadrado


eigenValuesV <- eigen(Matriz_v)$values
eigenVectorsV <- eigen(Matriz_v)$vectors


u1<-eigenVectorsU [,1]%*%Sigma_11_inv_raizcuadrado
v1<-eigenVectorsV[,1]%*%Sigma_22_inv_raizcuadrado
u2<-eigenVectorsU [,2]%*%Sigma_11_inv_raizcuadrado
v2<-eigenVectorsV[,2]%*%Sigma_22_inv_raizcuadrado


cat("\nVariantes Canonicas 3a: \n")
sprintf("u1 = %f X1(1) + %f X2(1)", u1[1] , u1[2])
sprintf("v1 = %f X1(2) + %f X2(2)", v1[1], v1[2])
cat("\nSegundo par de variantes Canonicas: \n")
sprintf("u2 = %f X1(1) + %f X2(1)", u2[1] , u2[2])
sprintf("v2 = %f X1(2) + %f X2(2)", v2[1], v2[2])



#La correlación entre las variables canónicas u1 y v1 es el primer valor propio de la matriz U.

cat("\nCorrelaciones Canónicas 3b: \n")
sprintf("Cor(U1,V1) = %f", sqrt(eigenValuesU[1]))
sprintf("Cor(U2,V2) = %f", sqrt(eigenValuesU[2]))
```
