---
title: <center>Taller 5 AED</center> 
author: "Santiago Rodríguez M., David Oviedo S., Germán Plazas C."
date: "19/4/2022"
output: html_document
editor_options: 
  markdown: 
    wrap: 72
---

```{r setup, include=FALSE}
knitr::opts_chunk$set(echo = TRUE)
```

# 1. 
Determine los componentes principales poblacionales $Y_1$, $Y_2$ para la matriz de covarianza

$$\boldsymbol{\Sigma}=\left[\begin{array}{ll}
5 & 2 \\
2 & 2
\end{array}\right]$$

También, calcule la proporción del total de la varianza poblacional
explicada por la primera componente principal.

```{r}
S<- matrix(c(5,2,2,2), nrow = 2)
eigen_values<-eigen(S)$values
eigen_vectors<-eigen(S)$vectors

print("Componentes principales: ")
sprintf("Y1 = %f X1 + %f X2", eigen_vectors[1,1], eigen_vectors[2,1])
sprintf("Y2 = %f X1 + %f X2", eigen_vectors[1,2], eigen_vectors[2,2])


#b.) 
temp<-eigen_values[1]/sum(eigen_values)

sprintf('Proporción de la varianza explicada por la primera componente principal: %f',temp)

```

# 2.

Convierta la matriz de covarianza del ejercicio 1 a una matriz de
correlación $\boldsymbol{\rho}$.

**(a)** Determine las componentes principales $Y_1$, $Y_2$ de
$\boldsymbol{\rho}$ y encuentre la proporción del total de la varianza
poblacional explicada por $Y_1$

```{r}
corr <- matrix(c(1,0.63,0.63,1),nrow = 2)

eigenvalues_corr <- eigen(corr)$values
eigenvectors_corr <- eigen(corr)$vectors


print("Componentes principales: ")
sprintf("Y1 = %f Z1 + %f Z2", eigenvectors_corr[1,1], eigenvectors_corr[2,1])
sprintf("Y2= %f Z1 + %f Z2", eigenvectors_corr[1,2], eigenvectors_corr[2,2])


#Luego, la componente principal de Y1 = (0.7071)X1 - (0.7071)X2
#Luego, la componente principal de Y2 = (0.7071)X1 +(0.7071)X2

prop_pob = eigenvalues_corr[1]/sum(eigenvalues_corr)
sprintf('Proporción de la varianza explicada por la primera componente principal: %f',prop_pob)
#El 81% de la población se explica por Y1
```

**(b)** Compare las componentes calculadas en la parte **(a)** con las
obtenidas en el ejercicio 1

```{r}

print("Componentes principales parte (a) (Estandarizado): ")
sprintf("Y1 = %f Z1 + %f Z2", eigenvectors_corr[1,1], eigenvectors_corr[2,1])
sprintf("Y2= %f Z1 + %f Z2", eigenvectors_corr[1,2], eigenvectors_corr[2,2])

cat("\nComponentes principales Ejercicio 1: \n")
sprintf("Y1 = %f X1 + %f X2", eigen_vectors[1,1], eigen_vectors[2,1])
sprintf("Y2 = %f X1 + %f X2", eigen_vectors[1,2], eigen_vectors[2,2])
```

No son iguales, al tener varianzas diferentes no deberán tener las
mismas componentes-

**(c)** Calcule las correlaciones
$\rho_{Y_{1}, Z_{1}}, \rho_{Y_{1}, Z_{2}}$, and $\rho_{Y_{2}, Z_{1}}$

```{r}
p_y1_z1 <- eigenvectors_corr[1,1]*sqrt(eigenvalues_corr[1])
p_y1_z2 <- eigenvectors_corr[2,1]*sqrt(eigenvalues_corr[1])
p_y2_z1 <- eigenvectors_corr[1,2]*sqrt(eigenvalues_corr[2])

p_y1_z1
p_y1_z2
p_y2_z1
```

# 3.

Se tiene los datos en $X_1 = $ ventas y $X_2 = $ ganancias para las
diez compañias más grandes en el mundo. Sabemos que

$$
\overline{\mathbf{x}}=\left[\begin{array}{r}
155.60 \\
14.70
\end{array}\right], \quad \mathbf{S}=\left[\begin{array}{rr}
7476.45 & 303.62 \\
303.62 & 26.19
\end{array}\right]
$$ 
**(a)** Determine las componentes principales muestrales y sus
varianzas.

```{r}
S3 <- matrix(c(7476.45,303.62,303.62,26.19), nrow = 2)
eigen_values3<-eigen(S3)$values
eigen_vectors3<-eigen(S3)$vectors

print("Componentes principales: ")
sprintf("Y1 = %f X1 + %f X2", eigen_vectors3[1,1], eigen_vectors3[2,1])
sprintf("Y2 = %f X1 + %f X2", eigen_vectors3[1,2], eigen_vectors3[2,2])

print('Varianza de cada componente principal')
eigen_values3[1]
eigen_values3[2]

```

**(b)** Encuentra la proporción del total de la varianza muestral
explicada por $\hat{y_1}$

```{r}
prop3 <- eigen_values3[1]/sum(eigen_values3)
sprintf('Proporción de la varianza explicada por la primera componente principal: %f',prop3)
```

**(c)** Calcule los coeficientes de correlacion
$r_{\hat{y}{1}, x{k}}, k=1,2$. Qué interpetación le puede dar a la
primera componente principal?

```{r}
p_y1_x1 <- (eigen_vectors3[1]*sqrt(eigen_values3[1]))/sqrt(S3[1,1])
p_y1_x2 <- (eigen_vectors3[2]*sqrt(eigen_values3[1]))/sqrt(S3[2,2])
p_y1_x1
p_y1_x2
```

#4. 
Convierta la matriz de covarianza S del ejercicio 3 a una matriz de correlación
muestral.

**(a)** Encuentre los componentes principales muestrales $\hat{y_1}$ , $\hat{y_2}$
y sus varianzas

```{r}
R4<-cov2cor(S3)
eigen_values4<-eigen(R4)$values
eigen_vectors4<-eigen(R4)$vectors

print("Componentes principales (Estandarizados): ")
sprintf("Y1 = %f Z1 + %f Z2", eigen_vectors4[1,1], eigen_vectors4[2,1])
sprintf("Y2 = %f Z1 + %f Z2", eigen_vectors4[1,2], eigen_vectors4[2,2])

print('Varianza de cada componente principal')
eigen_values4[1]
eigen_values4[2]
```

**(b)** Encuentra la proporción del total de la varianza muestral
explicada por $\hat{y_1}$

```{r}
prop4 <- eigen_values4[1]/sum(eigen_values4)
sprintf('Proporción de la varianza explicada por la primera componente principal: %f',prop4)
```

**(c)** Calcule los coeficientes de correlacion
$r_{\hat{y}{1}, z{k}}, k=1,2$. Interprete $\hat{y_1}$

```{r}
p_y1_z1 <- (eigen_vectors4[1]*sqrt(eigen_values4[1]))
p_y1_z2 <- (eigen_vectors4[2]*sqrt(eigen_values4[1]))
p_y1_z1
p_y1_z2
```
En conclusión, cuando los valores de la matriz X aumentan, la proyección de la primera componente principal también aumenta. Al ser iguales los valores de las variables inferimos que estos valores tienen el mismo peso en la componente principal.


**(d)** Compara las componentes obtenidas en la parte **(a)** con las obtenidas 
en el ejercicio 3**(a)**. Crees que es mejor determinar las componentes principales
de la matriz de covarianzas muestrales o la matriz de correlación muestral. Explique

```{r}

print("Componentes principales parte (a) (Estandarizado): ")
sprintf("Y1 = %f Z1 + %f Z2", eigen_vectors4[1,1], eigen_vectors4[2,1])
sprintf("Y2 = %f Z1 + %f Z2", eigen_vectors4[1,2], eigen_vectors4[2,2])

cat("\nComponentes principales Ejercicio 3a: \n")
sprintf("Y1 = %f X1 + %f X2", eigen_vectors3[1,1], eigen_vectors3[2,1])
sprintf("Y2 = %f X1 + %f X2", eigen_vectors3[1,2], eigen_vectors3[2,2])
```

En este caso es mejor hayar los componentes principales sin haber estandarizado la matriz de covarianza, ya que tienen una mayor varianza que permite ver como se comportan los datos Nótese que la primera componente sin estandarizar explica el 99% de la varianza de los datos de la muestra, que es mucho mayor que el 84% de la estandarizada.
  

#5. 

Las tasas de rendimiento semanales de cinco acciones que cotizan en la Bolsa 
de Valores de Nueva York se dan en la Tabla 1


Week | JP Morgan | Citibank | Wells Fargo | Royal Dutch Shell | Exxon Mobil 
:-----:|:-----:|:----:|:-----:|:----:|:-----:|
1|0.01303|-0.00784|-0.00319|-0.04477|0.00522|
2|0.00849|0.01669|-0.00621|0.01196| 0.01349 |
3|-0.01792|-0.00864 |0.01004 |0   |-0.00614|
4|0.02156|-0.00349|0.01744|-0.02859|-0.00695 |
5|0.01082|0.00372|-0.01013|0.02919|0.04098 |
6|0.01017|-0.01220|-0.00838|0.01371| 0.00299 |
7|0.01113|0.02800|0.00807|0.03054|0.00323 |
8|0.04848|-0.00515|0.01825|0.00633| 0.00768 |
9|-0.03449|-0.01380|-0.00805|-0.02990|-0.01081 |
10|-0.00466|0.02099|-0.00608|-0.02039| -0.01267 |
.|.|.|.|.| . |
.|.|.|.|.| . |
.|.|.|.|.| . |

Table 1: Stock-Price Data (Tasa semanal de retorno)

**(a)** Construya la matriz de covarianza muestral $\textbf{S}$ y encuentre 
las componentes principales muestrales. 

```{r}
stock_data = read.delim("/Users/David/Downloads/stock_data.txt", sep = '\t')
stock_data

S5 <- cov(stock_data)
S5

eigen_values5<-eigen(S5)$values
eigen_vectors5<-eigen(S5)$vectors

cat("\nComponentes principales: \n")
sprintf("Y1 = %f X1 + %f X2 + %f X3 + %f X4 + %f X5", eigen_vectors5[1,1], eigen_vectors5[2,1],eigen_vectors5[3,1],eigen_vectors5[4,1],eigen_vectors5[5,1])
sprintf("Y2 = %f X1 + %f X2 + %f X3 + %f X4 + %f X5", eigen_vectors5[1,2], eigen_vectors5[2,2],eigen_vectors5[3,2],eigen_vectors5[4,2],eigen_vectors5[5,2])
sprintf("Y3 = %f X1 + %f X2 + %f X3 + %f X4 + %f X5", eigen_vectors5[1,3], eigen_vectors5[2,3],eigen_vectors5[3,3],eigen_vectors5[4,3],eigen_vectors5[5,3])
sprintf("Y4 = %f X1 + %f X2 + %f X3 + %f X4 + %f X5", eigen_vectors5[1,4], eigen_vectors5[2,4],eigen_vectors5[3,4],eigen_vectors5[4,4],eigen_vectors5[5,4])
sprintf("Y5 = %f X1 + %f X2 + %f X3 + %f X4 + %f X5", eigen_vectors5[1,5], eigen_vectors5[2,5],eigen_vectors5[3,5],eigen_vectors5[4,5],eigen_vectors5[5,5])

print('Varianza de cada componente principal')
eigen_values5[1]
eigen_values5[2]
eigen_values5[3]
eigen_values5[4]
eigen_values5[5]


```
**(b)** Determine la proporción del total de la varianza muestral explicado por las tres primeras componentes principales.

```{r}

prop51 <- eigen_values5[1]/sum(eigen_values5)
prop52 <- eigen_values5[2]/sum(eigen_values5)
prop53 <- eigen_values5[3]/sum(eigen_values5)
sprintf('Proporción de la varianza explicada por la primera componente principal: %f',prop51)
sprintf('Proporción de la varianza explicada por la segunda componente principal: %f',prop52)
sprintf('Proporción de la varianza explicada por la tercera componente principal: %f',prop53)
```

La variabilidad capturada por estas tres primeras componentes es:

```{r}
propt<-(eigen_values5[1]+eigen_values5[2]+eigen_values5[3])/(sum(eigen_values5))
propt
```
**(c)** Dados los resultados anteriormente, crees que los datos de las tasas 
de rendimiento de las acciones se puede resumir en menos de cinco dimensiones?

Sí, pues como observamos en la variabilidad capturada por las tres primeras 
componentes, ya se abarca aproximadamente un 89.9% de los datos.


#6.

```{r}
census_tract <- read.delim("/Users/David/Downloads/census_tract.txt", sep = '\t')
census_tract

census_tract[,5]<-census_tract[,5]*10

S6 <- cov(census_tract)
S6
```
**(b)**
```{r}
eigen_values6<-eigen(S6)$values
eigen_vectors6<-eigen(S6)$vectors

pairs<-list()
for (i in 1:length(eigen_values6)){
  aux<-list(eigen_values6[i])
  temp<-list(eigen_vectors6[,i])
  pairs[[i]]<-append(aux,temp)
}

cat("\n eigenvalue-eigenvector pairs: \n")
pairs
  

cat("\nComponentes principales: \n")
sprintf("Y1 = %f X1 + %f X2 + %f X3 + %f X4 + %f X5", eigen_vectors6[1,1], eigen_vectors6[2,1],eigen_vectors6[3,1],eigen_vectors6[4,1],eigen_vectors6[5,1])
sprintf("Y2 = %f X1 + %f X2 + %f X3 + %f X4 + %f X5", eigen_vectors6[1,2], eigen_vectors6[2,2],eigen_vectors6[3,2],eigen_vectors6[4,2],eigen_vectors6[5,2])


print('Varianza de cada componente principal')
eigen_values6[1]
eigen_values6[2]


```

**(c)**
```{r}

prop61 <- eigen_values6[1]/sum(eigen_values6)
prop62 <- eigen_values6[2]/sum(eigen_values6)
sprintf('Proporción de la varianza explicada por la primera componente principal: %f',prop61)
sprintf('Proporción de la varianza explicada por la segunda componente principal: %f',prop62)


p_y1_x1 <- (eigen_vectors6[1]*sqrt(eigen_values6[1]))/sqrt(S6[1,1])
p_y1_x2 <- (eigen_vectors6[2]*sqrt(eigen_values6[1]))/sqrt(S6[2,2])
p_y1_x1
p_y1_x2
```

