---
title: "Taller 3 AED"
author: "Santiago Rodriguez, David Oviedo, German Plazas"
date: "2/25/2022"
output: html_document
---

```{r setup, include=FALSE}
knitr::opts_chunk$set(echo = TRUE)
```

## Punto 1

Encuentre los estimadores de maximo verosimilitud del vector de medias $\mu$ y la matriz de covarianzas $\Sigma$ basada en:
\[X=
\begin{bmatrix}
3 & 6\\
4 & 4\\
5 & 7\\
4 & 7\\
\end{bmatrix}
\]
```{r}
x1<-c(3,4,5,4)
x2<-c(6,4,7,7)

X<-cbind(x1,x2)
x1barra<-mean(x1)
x2barra<-mean(x2)

Xbarra<-rbind(x1barra,x2barra)
Xbarra

coov<-function(x,y){
  Sn<-(1/length(x))*sum((x-mean(x))*(y-mean(y)))
  return(Sn)
}


S11<-coov(x1,x1)
S12<-coov(x1,x2)
Sf1<-c(S11,S12)

S21<-coov(x2,x1)
S22<-coov(x2,x2)
Sf2<-c(S21,S22)

Sigma<-rbind(Sf1,Sf2)
Sigma
```

## Punto 2
**(a)** Evalue $T^2$, para el test $H_0: \mu^´=[7,11]$ usando la información
```{r}

x_1 <- c(2,8,6,8)
x_2 <- c(12,9,9,10)
Miu_hip<-c(7,11)

X <- cbind(x_1,x_2)

X_MEAN <- rbind(mean(x_1),mean(x_2))
X_MEAN

x_1_cov <- c(cov(x_1,x_1),cov(x_1,x_2))
x_2_cov <- c(cov(x_1,x_2),cov(x_2,x_2))

X_COV <- rbind(x_1_cov,x_2_cov)
X_COV

X_mean_Miu_hip <- rbind(mean(x_1)-7,mean(x_2)-11)
S_INVERSA = solve(X_COV)

t(X_MEAN - Miu_hip)
T_square = 4*t(X_mean_Miu_hip)%*%S_INVERSA%*%X_mean_Miu_hip
T_square
```

**(b)** Especifique la distribucion de $T^2$ para la situacion en el numeral **(a)**
```{r}
Distribucion_F = (4-1)*2/(4-2)*qf(0.05, 2, 4-2, lower.tail=F)
Distribucion_F
```


**(c)**  $T²$ es mayor a $F_{(2,2)}$ con 0.05 de confianza por lo que no se rechaza $H_0$ 

**(d)** Determine $\Lambda$
```{r}
X_a <- rbind(x_1-mean(x_1),x_2-mean(x_2))
X_b <- rbind(x_1-7,x_2-11)

numera = det(X_a %*% t(X_a))
denomina = det(X_b %*% t(X_b))

lambda = (numera/denomina)^(4/2)
```

**(e)** Usando el Lambda de Wilk, calcule $T^2$
```{r}
T_square_b = ((1/sqrt(lambda))-1)*(4-1)
```

## Punto 3

**(a)** Obtener un intervalo de confianza para las seis medias

```{r}

a<-diag(6)
n<-61
p<-6
alpha<-0.05

Xbarra<-c(95.52,164.38,55.69,93.39,17.98,31.13)


s1<-c(3266.46,1343.97,731.54,1175.5,162.68,238.37)
s2<-c(1343.97,721.91,324.25,537.35,80.17,117.73)
s3<-c(731.54,324.25,179.28,281.17,39.15,56.8)
s4<-c(1175.5,537.35,281.17,474.98,63.73,94.85)
s5<-c(162.68,80.17,39.15,63.73,9.95,13.88)
s6<-c(238.37,117.73,56.80,94.85,13.88,21.26)

S<-rbind(s1,s2,s3,s4,s5,s6)
intervalos<-list()

#Importante: En este for se hace uso de la distribucion F, sin embargo, se podría
#usar Chi cuadrado pues n-p es grande
for (i in 1:p) {
  exp<-sqrt((p*(n-1))/(n*(n-p))*(qf(0.05,p,n-p,lower.tail=F))*(t(a[i,])%*%S%*%a[i,]))
  interv<-c(Xbarra[i]-exp, Xbarra[i]+exp)
  intervalos[[i]]<-interv
}


#Usando chi cuadrado:
# nivel_q<-qchisq(1-alpha,df=p)
# for (i in 1:p){
#   exp<-sqrt(nivel_q*(t(a[i,])%*%S%*%a[i,]))
#   interv<-c(Xbarra[i]-exp,Xbarra[i]+exp)
#   intervalos[[i]]<-interv
# }

variables<-c("Peso","Longitud del cuerpo (cm)", "Cuello", "Cintura", "Longitud de la cabeza", "Ancho de la cabeza")
for (i in 1:6){

  message(paste0("Intervalo de confianza para "),variables[i])
  print(intervalos[[i]])
  
}
```
**(b)** Obtenga el intervalo de confianza grande de 95% de la elipse para el peso medio y el grosor medio

```{r}
chi <- qchisq(1-alpha,df=p) 

centro <- Xbarra[c(1,4)] #centro de la elipse
Sn2 <- S[c(1,4), c(1,4)] #covarianzas
puntos <- 1000 #resolucion
theta <- seq(0, 2*pi, length = puntos) #angulo theta periodo 2pi #funcion seq() genera una secuencia

#transformamos para los puntos de la elipse
r <- sqrt(chi/n)
v <- rbind(r*cos(theta),r*sin(theta))
z <- backsolve(chol(solve(Sn2)),v)+centro 
#funcion backsolve() resuelve un sistema de ecuaciones lineales en (triangular superior o inferior)
#funcion chol() realiza la factorizacion de una matriz definida positiva real 
#funcion solve permite obtener la inversa de una matriz cuando solo se le da un argumento

#Ahora calculamos el intervalo de conf. simultaneo del 95%

int_conf_sup_x <- Xbarra[1]+sqrt(chi)*sqrt(S[1,1]/n)
int_conf_inf_x <- Xbarra[1]-sqrt(chi)*sqrt(S[1,1]/n)

int_conf_sup_y <- Xbarra[4]+sqrt(chi)*sqrt(S[4,4]/n)
int_conf_inf_y <- Xbarra[4]-sqrt(chi)*sqrt(S[4,4]/n) 

#ploteamos la elipse para el intervalo
plot(t(z), type='l', main='Elipse', xlab='Weight', ylab='Girth',lty=2,col='blue')
lines(t(z),col='blue')

#ploteamos los intervalos de confianza 95%
abline(v=int_conf_sup_x, col='blue') #lineas verticales (v)
abline(v=int_conf_inf_x,col='blue')
abline(h=int_conf_sup_y,col='blue') #lineas horizontales (h)
abline(h=int_conf_inf_y,col='blue')  

#ploteamos centro de la elipse
points(centro[1], centro[2], col='red') 

```

**(c)** Obtenga un intervalo de Bonferroni con confianza del 95% para las seis medias de la parte **(a)**

```{r}
intervalos_bonf<-list()
for (i in 1:6) {
  exp<-qt(1-0.05/(2*6),df=61-1)*sqrt(1/n*(t(a[i,])%*%S%*%a[i,]))
  interv<-c(Xbarra[i]-exp, Xbarra[i]+exp)
  intervalos_bonf[[i]]<-interv
}

variables<-c("Peso","Longitud del cuerpo (cm)", "Cuello", "Cintura", "Longitud de la cabeza", "Ancho de la cabeza")
for (i in 1:6){

  message(paste0("Intervalo de confianza de Bonferroni para "),variables[i])
  print(intervalos_bonf[[i]])

}
```
**(d)** Construya el rectangulo de confianza de Bonferroni al 95% para la media del peso y la media de la cintura usando m=6. Compare este renctangulo con la elipse de confianza de la parte **(b)**

```{r}

int_conf_bonf_sup_x <- intervalos_bonf[[1]][2]
int_conf_bonf_inf_x <- intervalos_bonf[[1]][1]

int_conf_bonf_sup_y <- intervalos_bonf[[4]][2]
int_conf_bonf_inf_y <- intervalos_bonf[[4]][1] 

plot(t(z),type='l',xlab='Peso',ylab='Cintura',lty=2,col='blue')
lines(t(z))
points(centro[1],centro[2],col='red')

abline(v=int_conf_bonf_sup_x, lty=3, col='red')
abline(v=int_conf_bonf_inf_x, lty=3, col='red')
abline(h=int_conf_bonf_sup_y, lty=3, col='red')
abline(h=int_conf_bonf_inf_y, lty=3, col='red')
```

